【裁判字號】    96,上易,1135
【裁判日期】    970205
【裁判案由】    贓物
【裁判全文】
臺灣高等法院高雄分院刑事判決        96年度上易字第1135號
上  訴  人  臺灣高雄地方法院檢察署檢察官
被      告  乙○○
                    之3
上列上訴人因被告贓物案件，不服臺灣高雄地方法院96年度易字
第2849號中華民國96年10月23日第一審判決（起訴案號：臺灣高
雄地方法院檢察署96年度偵字第20312 號），提起上訴，本院判
決如下：
    主  文
上訴駁回。
    事實及理由
一、本案經本院審理結果，認第一審判決認事用法及量刑均無不
    當，應予維持，並引用第一審判決書記載之事實、證據及理
    由。
二、公訴人循告訴人甲○○之請求，以被告駕駛贓車為規避警方
    查獲而高速逃逸，致該車與他人發生擦撞而損壞，使告訴人
    損失慘重，修車費至少花費15萬元，然被告卻未曾賠償分文
    ，原審量刑顯屬過輕，提起上訴，指摘原判決不當，惟查原
    判決審酌被告對於該自小客車為來源不明之贓物有所認識，
    而仍收受、使用之，不惟助長他人不法財產犯罪，並增加偵
    查犯罪員警追查贓物之困難，行為實屬不該，惟念其犯後坦
    承犯行，且並無前科紀錄，素行尚非不佳，有臺灣高等法院
    被告前案紀錄表在卷，犯罪手段尚屬平和，上開自小客車亦
    經被害人取回，損害情節尚輕，暨其犯罪動機、目的、被告
    生活狀況等一切情節，量處有期徒刑3 月，如易科罰金，以
    新臺幣1000元折算壹日，緩刑貳年，並應向臺灣高雄地方法
    院檢察署檢察官指定之公益團體、地方自治團體或社區提供
    肆拾小時之義務勞務，緩刑期間付保護管束，核屬適當，且
    被告於本院審理時業與告訴人甲○○成立民事和解，賠償告
    訴人之損害，有和解筆錄在卷可證，公訴人之上訴為無理由
    ，應予駁回。
三、據上論斷，應依刑事訴訟法第368 條、第373 條，判決如主
    文。
本案經檢察官郭振昌到庭執行職務。
中    華    民    國    97    年    2     月    5    日
                  刑事第七庭    審判長法  官  莊飛宗
                                      法  官  邱明弘
                                      法  官  黃憲文
以上正本證明與原本無異。
不得上訴。
中    華    民    國    97    年    2     月    5    日
                                      書記官  施耀程
附件：
臺灣高雄地方法院刑事判決              96年度易字第2849號
公  訴  人  臺灣高雄地方法院檢察署檢察官
被      告  乙○○  男  18歲（民國○○年○月○○日生）
                    身分證統一編號：Ｚ000000000號
                    住高雄縣仁武鄉○○村○○○街2號10樓
                      之3
上列被告因贓物案件，經檢察官提起公訴（96年度偵字第20312
號），經本院合議庭改行簡式審判程序，判決如下：
    主  文
乙○○收受贓物，處有期徒刑月，如易科罰金，以新臺幣壹仟
元折算壹日。緩刑貳年，並應向臺灣高雄地方法院檢察署檢察官
指定之公益團體、地方自治團體或社區提供肆拾小時之義務勞務
。緩刑期間付保護管束。
    事  實
一、緣乙○○於民國96年7 月14日下午9 時許，在高雄市三民區
    「樹德家商」對面之「全陽網咖」前，向真實姓名年籍均不
    詳、綽號「10元」及「建忠」之2 名成年男子借用車牌號碼
    6220–LW自小客車（該車係甲○○於96年7 月9 日某時，在
    高雄市苓雅區○○○路177 號前所失竊），搭載綽號「10元
    」之成年男子、及另1 名真實姓名年籍不詳、綽號「成仔」
    之成年男子。迨於同日下午11時許，駕駛上開自小客車至高
    雄市旗津區「淑女之墓」公園旁，乙○○拔出自小客車上所
    使用之鑰匙後，明知該鑰匙外觀上為光陽機車鑰匙，並非一
    般自小客車所使用之鑰匙，客觀上可預見上開自小客車為來
    源不明之贓車，竟仍基於收受贓物之不確定故意，予以收受
    、使用，以作為代步工具，並搭載綽號「10元」、「成仔」
    2 人，在高雄市區、旗津、鳳山市大寮鄉等處遊玩。嗣於同
    年月15日上午5 時50分許，經警在高雄縣鳳山市○○○路與
    鳳南路路口攔查，竟為規避查緝而加速往高雄市○○路方向
    逃逸，經警追緝約25分鐘後，於同日上午6 時15分許，在高
    雄市苓雅區○○○路16號前，不慎與丙○○所駕駛車牌號碼
    Y9–026 號營小客車發覺擦撞後為警逮獲（毀損部分，業經
    不起訴處分確定），並扣得上開光陽機車鑰匙1 把。
二、案經甲○○訴由高雄市政府警察局鳳山分局報請臺灣高雄地
    方法院檢察署檢察官偵查起訴。
    理  由
一、按本案被告乙○○所犯係死刑、無期徒刑、最輕本刑為3 年
    以上有期徒刑以外之罪，其於準備程序就前揭被訴事實為有
    罪之陳述，經受命法官告知簡式審判程序之旨，並聽取其與
    公訴人之意見後，本院認無不得或不宜改依簡式審判程序進
    行之情形，爰依刑事訴訟法第273 條之1 第1 項規定，裁定
    本件由受命法官獨任進行簡式審判程序，合先敘明。
二、訊據被告對於上揭事實坦承不諱，並供陳伊駕駛上開自小客
    車至高雄市旗津區「淑女之墓」公園旁停車，拔出上開自小
    客車所使用之鑰匙時，由於該鑰匙外觀上為光陽機車鑰匙，
    並非一般自小客車所使用之鑰匙，即已懷疑上開自小客車係
    來源不明之汽車等語在卷（見偵卷第122 頁、第126 頁、本
    院96年9 月4 日訊問筆錄）。而上開自小客車係登記為甲○
    ○所有，於96年7 月9 日下午3 時40分許，在高雄市苓雅區
    ○○○路177 號前遭竊等情，業據證人甲○○於警詢及偵訊
    時指述綦詳（見偵卷第12至14頁、第77頁），並有高雄縣政
    府警察局車輛尋獲電腦輸入單1 式2 聯、查獲現場照片6 張
    、及失車紀錄、贓物認領保管單各1 份附卷可按（見偵卷第
    24 頁 、第28至30頁），足證上開自小客車確係遭竊之贓物
    ，而被告既自陳在本案發生前，其與真實姓名年籍均不詳、
    綽號分別為「10元」、「建忠」之成年男子僅見面3 次，且
    不知該2 人之住所及連絡方式，其在高雄市旗津區「淑女之
    墓」公園旁停車，而拔出上開自小客車所使用之鑰匙時，已
    發現該鑰匙並非一般自小客車所載用之鑰匙，而仍予以收受
    、使用之，則其對於該自小客車應為來源不明之贓車應有所
    認識。被告上開任意性之自白，經前揭證據補強後，應認與
    事實相符，而得作為認定被告犯罪之證據。此外，並有光陽
    機車鑰匙1 把扣案可佐。本件事證明確，被告犯行堪以認定
    ，應依法論科。
三、按贓物罪之成立以故意為要件，但此之故意，除了直接故意
    外，亦包括間接故意，因此對贓物有不確定之認識而仍收受
    之者，亦應成立收受贓物罪。核被告所為，係犯刑法第349
    條第1 項之收受贓物罪。爰審酌被告對於上開自小客車為來
    源不明之贓物有所認識，而仍收受、使用之，不惟助長他八
    不法財產犯罪，並增加偵查犯罪員警追查贓物之困難，行為
    實屬不該，惟念其犯後坦承犯行，且並無前科紀錄，素行尚
    非不佳，有臺灣高等法院被告前案紀錄表在卷，犯罪手段尚
    屬平和，上開自小客車亦經被害人取回，損害情節尚輕，暨
    其犯罪動機、目的、被告生活狀況等一切情節，量處如主文
    所示之刑，併審酌上情及被告家庭教育、經濟狀況，諭知易
    科罰金之折算標準。至於扣案之光陽機車鑰匙1 把，非屬被
    告所有，而係綽號「10元」、「建忠」之男子於借車時併同
    交付，業據被告陳明在卷，爰不為沒收之宣告。又本件犯罪
    時間係在96年4 月24日以後，不符中華民國96年罪犯減刑條
    例之規定，不予減刑，附此敘明。
四、末查被告年僅18歲，甫自高中畢業，有其年籍資料在卷可按
    ，僅因一時好奇，致觸犯本件犯行，且其犯行坦承犯行，業
    有悔意，又前未曾犯罪受有期徒刑以上刑之宣告，亦有上開
    前案紀錄表在卷可稽，信其經此刑之宣告後，應知所警惕，
    而無再犯之虞，本院因認暫不執行其刑為當，爰依刑法第74
    條第1 項第1 款之規定，併予宣告緩刑2 年，以啟自新，並
    依刑法第74條第2 項第5 款之規定，命其應向指定之公益團
    體、地方自治團體或社區提供40小時之義務勞務。至其應如
    何執行，宜由檢察官考量被告所犯罪名，並參酌其性別、家
    庭、身分、職業、經歷、特殊專長、體能狀況及素行紀錄與
    參加意願等個人因素，再依義務勞務執行機關（構）之地域
    、特性及勞務內容等為適當之安排，併此敘明。又因本院對
    被告為刑法74條第2 項第5 款提供義務勞務之宣告，是併依
    刑法第93條第1 項第2 款之規定，諭知於緩刑期間付保護管
    束。
據上論斷，應依刑事訴訟法第273 條之1 第1 項、第299 條第1
項前段、刑法第349 條第1 項、第41條第1 項前段、第74條第1
項第1 款、第2 項第5 款、第93條第1 項第2 款，刑法施行法第
1條 之1 ，判決如主文。
本案經檢察官吳美齡到庭執行職務。
中    華    民    國    96    年    10    月    23    日
                  刑事第五庭    法  官  李殷君
以上正本證明與原本無異。
如不服本判決應於收受本判決後10日內向本院提出上訴書狀，並
應敘述具體理由，如未敘述上訴理由者，應於上訴期間屆滿後20
日內補提理由書狀於本院（均須按他造當事人之人數附繕本）「
切勿逕送上級法院」。
中    華    民    國    96    年    10    月    23    日
                                書記官  陳昱良
附錄本案論罪科刑法條全文：
中華民國刑法第349條
收受贓物者，處 3 年以下有期徒刑、拘役或 5 百元以下罰金。
搬運、寄藏、故買贓物或為牙保者，處 5 年以下有期徒刑、拘役
或科或併科 1 千元以下罰金。
因贓物變得之財物，以贓物論。


司法院資訊處製作；財團法人民間司法改革基金會備份。
